臺灣臺中地方法院民事判決
109年度訴字第4047號
原      告  謝慧雯  



訴訟代理人  鄭廷萱律師
複代理人    陳奕璇  
被      告  吳慧珊  

訴訟代理人  林亮宇律師
            王雲玉律師
            李秉謙律師
複代理人    楊偉奇律師            
上列當事人間請求損害賠償事件，本院於民國110 年9 月16日言
詞辯論終結，判決如下：
    主   文
一、被告應給付原告新臺幣參拾萬元，及自民國109年12月10日
    起至清償日止，按週年利率百分之五計算之利息。
二、原告其餘之訴駁回。
三、訴訟費用由被告負擔百分之三十八，餘由原告負擔。
四、本判決原告勝訴部分得為假執行；但被告如以新臺幣參拾萬
    元為原告預供擔保，得免為假執行。
五、原告其餘假執行之聲請駁回。
    事實及理由
壹、原告主張：
一、原告於民國102 年6 月23日與配偶甲○○結婚，並育有一女，
    現年6 歲。被告與原告之配偶甲○○原為公司同事，因甲○○曾
    多次攜原告及未成年子女出席同事餐敘，且被告曾於106 年
    12月30日與甲○○及原告一起觀看五月天演唱會，其自始均明
    知甲○○為原告之配偶，仍自107 年2 月起，被告與甲○○相約
    至谷關出遊泡湯並發生性關係後，被告提供其臺中租屋處之
    備份鑰匙予甲○○，便利其利用下班前後（大約下午5 點多到
    6 點半間）見面並發生性關係，以每周至少1次之頻率，於
    被告租屋處或汽車旅館發生性行為，甚至每周多達2至3次，
    並時常主動傳送私密照片及煽情之對話訊息予甲○○；兩人更
    多次出遊墾丁、南庄、泰安過夜，平日則不時前往百貨公司
    購物、汽車旅館休息，交往期間長達2 年4 個月，期間發生
    性交之次數不計其數。直至109 年7 月間，因被告結交其他
    異性而與甲○○分手，兩人不歡而散，被告提告甲○○對其有妨
    礙秘密、傷害及妨礙性自主等行為並聲請保護令，警方更於
    109 年10月6 日上午前往原告及甲○○之家中進行搜索，原告
    收到甲○○之刑事被告通知書，始明確知悉兩人於107年2月至
    109年7月間之不正當交往關係。被告以違反善良風俗之方式
    ，破壞原告之婚姻生活，致原告配偶之身分法益受到侵害，
    精神嚴重創傷，原告自得依民法第184 條第1 項、第195 條
    第1 項前段、第3 項規定，請求被告賠償新臺幣（下同）80
    萬元之精神慰撫金。
二、並聲明：
（一）被告應給付原告80萬元，並自起訴狀繕本送達翌日（即10
      9年12月10日）起，至清償日止，按週年利率百分之五計
      算之利息。
（二）願供擔保，請准宣告假執行。 　　
貳、被告抗辯：
一、被告不否認與甲○○間曾有逾越正常男女社交之親密關係，且
    有發生性行為，但發生頻率並非原告所稱每週1次性行為，
    更於交往期間懷有身孕並經人工流產等，均係臆測，被告否
    認。被告與甲○○分手後，甲○○於109 年7 月7日至同年月 9 
    日曾未經被告同意，強行進入被告住處，對被告為傷害行為
    ，被告因此對甲○○提出刑事告訴，現於鈞院110 年訴字第14
    06號案件審理。原告雖然稱109 年7 月2日即到身心診所就
    診，惟時間有所落差，該等身心疾患與被告之行為並無任何
    關係，而是原告本身即有相關困擾。
二、甲○○曾以原告不會提出侵權行為賠償訴訟為條件，欲與被告
    和解，可知原告已有就本件侵權行為對甲○○免除債務之意思
    ，以被告與甲○○破壞原告對婚姻關係之信賴程度，及侵害原
    告身分法益之情節相當，被告與甲○○內部分擔應為各2分之1
    ，原告得請求之精神慰撫金應就甲○○內部分擔額扣除。
三、並聲明：
（一）原告之訴及假執行之聲請均駁回。
（二）如受不利判決，願供擔保免為假執行。
參、本院之判斷：　　　 
一、原告主張：被告明知訴外人甲○○為原告之配偶，竟於107年2
    月至109年7月間（應為109年7 月 7 日前某日，按甲○○於10
    9年7月7日與被告發生爭執，被控傷害），與甲○○有男女不
    正當交往關係，期間並發生多次性行為等事實，為被告所不
    爭執（見本院卷第130頁），且經證人甲○○到庭證述甚明（
    見本院110年8月19日言詞辯論筆錄），並有原告所提出之原
    告參與甲○○同事間聚會、原告與甲○○及被告參加演唱會之照
    片1 份 （見本院卷第21-23頁）、被告以Line傳送予甲○○之
    私密照片1份（見本院卷第25-26頁）、被告與甲○○之Line訊
    息對話截圖1份（見本院卷第27-42頁）、被告與甲○○私下同
    遊泰安、南庄之照片1份（本院卷第43-45頁）、被告與甲○○
    107年8月1日LINE對話截圖（本院卷第143-145頁）、被告與
    甲○○於109 年6 、7 月間Line對話截圖1份（見本院卷第167
    頁）、被告與甲○○108年10月16日Line對話截圖1份（見本院
    卷第169-173頁）、被告與甲○○Line對話及相簿截圖1份（見
    本院卷第175-176頁）等在卷可參，是原告主張被告與甲○○
    間有男女不正當交往關係，期間並發生多次性行為等事實，
    應堪採信。
二、因故意或過失，不法侵害他人之權利者，負損害賠償責任。
    故意以背於善良風俗之方法，加損害於他人者亦同；不法侵
    害他人之身體、健康、名譽、自由、信用、隱私、貞操，或
    不法侵害其他人格法益而情節重大者，被害人雖非財產上之
    損害，亦得請求賠償相當之金額。前2項規定，於不法侵害
    他人基於父、母、子、女或配偶關係之身分法益而情節重大
    者，準用之。民法第184條第1項、第195條第1項前段及第3
    項分別定有明文。又婚姻係以夫妻之共同生活為其目的，配
    偶間應互相協力保持其共同生活之圓滿安全及幸福，而夫妻
    互守誠實則為確保上開目的之必要條件，故應解為配偶因婚
    姻契約而互負誠實之義務，配偶之一方行為不誠實，破壞共
    同生活之圓滿安全及幸福者，即為違反因婚姻契約之義務而
    侵害他方之權利（最高法院55年台上字第2053號判決意旨參
    照）。準此，倘夫妻任一方與他人間存有逾越結交普通朋友
    等一般社交行為之不正常往來關係，且其行為已逾社會一般
    通念所能容忍之範圍，即屬破壞基於婚姻配偶關係之生活圓
    滿、安全及幸福法益，該等行為與婚姻配偶權益所受之損害
    間自有相當因果關係。是如明知為他人配偶卻故與之交往，
    其互動方式依社會一般觀念，已足以動搖婚姻關係所重應協
    力保持共同生活圓滿安全幸福之忠實目的時，不得謂非有以
    違背善良風俗之方法，加損害於他人之故意，茍配偶確因此
    受非財產上之損害即精神上痛苦，自亦得依法請求賠償。  
    本件被告知悉甲○○為原告之配偶，於107年2月至109年7 月 
    7 日前某日，與甲○○有男女不正當交往關係，期間並發生多
    次性行為，自已逾越女子與已婚男子交往之分際，足以破壞
    原告與甲○○夫妻共同生活之圓滿、安全與幸福，揆諸前揭說
    明，自係不法侵害原告基於配偶及婚姻關係之身分法益，而
    達情節重大之程度。原告主張其因被告侵權行為，致精神上
    蒙受痛苦，請求被告賠償其所受非財產上損害，洵屬有據。
三、不法侵害他人之人格權，被害人受有非財產上損害，請求加
    害人賠償相當金額之慰撫金時，法院對於慰撫金之量定，應
    斟酌實際加害情形、所造成之影響、被害人所受精神上痛苦
    之程度、雙方之身分、地位、經濟狀況及其他各種情形，以
    核定相當之數額（最高法院47年台上字第1221號、51年台上
    字第223 號及76年台上字第1908號判決意旨參照）。而身分
    法益與人格法益同屬非財產法益，上開有關人格法益受侵害
    酌定慰撫金之標準，自得為衡量因身分法益受侵害所生損害
    賠償金額之參考。查被告不法侵害原告基於配偶關係之身分
    法益而情節重大，業如前述，原告在精神上自受有相當之痛
    苦，其請求被告賠償其所受之非財產上損害，即屬有據。本
    院參酌原告陳明其為碩士畢業，目前從事藥廠業務每個月收
    入約7萬多元，及原告名下有房屋2筆，土地3筆價值約3,908
    ,710元，107年度薪資所得申報1,495,148元，108年度薪資
    所得申報1,580,164元，有原告稅務電子閘門財產所得調件
    明細表（見本院卷證物袋）在卷可稽；被告自承大學畢業，
    目前在公司擔任基層行政人員每個月收入約3萬多元；及被
    告名下無不動產，107年度薪資所得申報390,259元，108年
    度薪資所得申報430,007元，有被告稅務電子閘門財產所得
    調件明細表（見本院卷證物袋）在卷可稽，兼衡兩造之身分
    、教育程度、家庭狀況、經濟狀況、社會地位，兩造熟識及
    被告侵害之手段、原告所受精神上痛苦程度等一切情狀，認
    被告應賠償原告所受之非財產上損害，以30萬元為適當。原
    告於此範圍之請求，自屬有據，應予准許；逾此範圍之請求
    ，並非適當，不予准許。
四、被告抗辯其與甲○○二人為共同侵權行為人，原告已對甲○○免
    除其侵權行為損害賠償之責任，被告可同為免責云云。惟被
    告之抗辯為原告所否認，且證人甲○○亦到庭陳證：原告對其
    並無免除損害賠償責任之情事（見本院卷第219頁），被告
    就其前述抗辯之事由，既未能舉證證明，則其抗辯得為免責
    ，於法無據。
五、末按給付無確定期限者，債務人於債權人得請求給付時，經
    其催告而未為給付，自受催告時起，負遲延責任。其經債權
    人起訴而送達訴狀，或依督促程序送達支付命令，或為其他
    相類之行為者，與催告有同一之效力。民法第229條第2項定
    有明文。又遲延之債務，以支付金錢為標的者，債權人得請
    求依法定利率計算之遲延利息；應付利息之債務，其利率未
    經約定，亦無法律可據者，週年利率為5％，第233條第1項前
    段、第203條亦有明文。本件原告對被告之侵權行為損害賠
    償債權，核屬無確定期限之給付，既經原告起訴而繕本於10
    9年12月9日送達被告，有送達證書可憑（見本院卷第 71 頁
    ），被告迄未給付，當應負遲延責任。是原告請求自起訴狀
    繕本送達被告翌日（即109年12月10日）起，至清償日止，
    按年息百分之五計算之法定遲延利息，核無不合。
六、綜上所述，原告依侵權行為之法律關係，請求被告給付30萬
    元，及自起訴狀繕本送達翌日即109年12月10日起至清償日
    止，按週年利率百分之五計算之法定遲延利息，為有理由，
    應予准許。逾此範圍之請求，則無理由，應予駁回。
七、本判決所命給付金額未逾50萬元，依民事訴訟法第389條第1
    項第5款規定，就原告勝訴部分應依職權宣告假執行，並依
    職權酌定相當擔保金額，為被告得免假執行之宣告。至原告
    就敗訴部分所為之假執行聲請，因訴之駁回而失所依據，不
    予准許。
八、本件事證已臻明確，兩造其餘主張與攻擊防禦方法及所提證
    據，經審酌後認與本件判決之結果不生影響，爰不逐一論述
    ，併此敘明。
九、訴訟費用負擔之依據：民事訴訟法第79條。
中　　華　　民　　國　 110　　年　　10 　月　　14　　日
                      民事第三庭  法  官  王金洲
正本係照原本作成。
如對本判決上訴，須於判決送達後20日內向本院提出上訴狀。如
委任律師提起上訴者，應一併繳納上訴審裁判費。
中　　華　　民　　國　 110　　年　　10　　月　　14　　日
                                    書記官  吳欣叡